臺灣新北地方法院民事裁定  
110年度消債更字第590號
聲  請  人  葉龍    
即  債務人            之1號

代  理  人  林釗群  
上列當事人因消費者債務清理事件，聲請更生，本院裁定如下：
    主  文
聲請人葉龍自中華民國111年3月18日下午4時起開始更生程序。
命司法事務官進行更生程序。
    理  由
一、按債務人不能清償債務或有不能清償之虞者，得依本條例所
    定更生程序，清理其債務；債務人無擔保或無優先權之本金
    及利息債務總額未逾新臺幣（下同）1,200萬元者，於法院
    裁定開始清算程序或宣告破產前，得向法院聲請更生；債務
    人對於金融機構負債務者，在聲請更生或清算前，應向最大
    債權金融機構請求協商債務清償方案，或向其住、居所地之
    法院或鄉、鎮、市、區調解委員會聲請債務清理之調解，消
    費者債務清理條例（下稱消債條例）第3條、第42條第1項、
    第151條第1項分別定有明文。又法院開始更生程序之裁定，
    應載明其年、月、日、時，並即時發生效力；法院裁定開始
    更生或清算程序後，得命司法事務官進行更生或清算程序，
    必要時得選任律師、會計師或其他適當之自然人或法人一人
    為監督人或管理人，消債條例第45條第1項、第16條第1 項
    分別定有明文。
二、本件聲請意旨略以：聲請人積欠金融機構等債務金額計1,72
    8,899元，於5 年內未從事營業活動，且有不能清償債務之
    情事。聲請人原於昌興保全公司擔任保全，惟因債權人陸續
    至公司討債，導致聲請人遭公司辭退，聲請人頓失收入來源
    。聲請人於民國110年9月向鈞院聲請消費者債務清理前置調
    解，因聲請人無法負擔債權人所提還款方案，致前置調解不
    成立。爰依法聲請鈞院准予裁定本件開始更生程序等語。
三、經查：
  ㈠聲請人於110年9月3日向本院聲請債務清理之前置調解，並於
    110年12月1日進行調解程序，本件金融機構債權人有滙豐（
    台灣）商業銀行股份有限公司（下稱滙豐銀行）、兆豐國際
    商業銀行股份有限公司2家，最大債權銀行滙豐銀行提出金
    融機構簽約債權金額526,052元，共清償180期，年利率8%，
    每月清償5,028元之還款方案，惟聲請人陳稱無資力負擔此
    一還款方案，請求調解不成立，並以言詞聲請更生等情，此
    有調解程序筆錄、調解不成立證明書附於本院110年度司消
    債調字第676號卷（下稱調解卷）可參（見調解卷第65、69
    頁），復經本院職權調取上開調解卷宗可憑。是以，本件聲
    請人所為本件更生聲請可否准許，應審究聲請人其現況是否
    有消債條例第3條規定之「不能清償債務或有不能清償之虞
    」之情事而定。
  ㈡聲請人主張之前開事實，業據其提出聲請人之債務人清冊、
    聲請人之債權人清冊、財產及收入狀況說明書、108至109年
    度綜合所得稅各類所得資料清單、全國財產稅總歸戶財產查
    詢清單、財團法人金融聯合徵信中心查詢當事人綜合信用報
    告回覆書、切結書、汽(機)車燃料使用費繳納通知書、福建
    金門地方法院110年度司促字第1663號支付命令、福建金門
    地方法院110年度司票字第105號民事裁定、福建金門地方法
    院110年度司票字第79民事裁定、福建金門地方法院110年度
    司促字第974號支付命令、福建金門地方法院110年度司促字
    第501號支付命令、保險投保資料等件資料為證（見調解卷
    第3至22、31至33頁、本院卷第49至80頁）。經核：
  ⒈聲請人稱其110年8月遭任職之保全公司逼退，目前正在尋找
　  保全工作中，計畫之後以薪資償還債務，本院並依職權調取
　  聲請人之勞保投保資料，其上載明聲請人於110年5月11日曾
    由「金湖飯店股份有限公司」投保，投保薪資為11,100元，
    惟於上開公司退保後，嗣於111年2月11日由「精英保全股份
    有限公司」予以投保，此有上開資料可參，顯見聲請人聲請
    更生調解當時並無薪資收入。
  ⒉聲請人陳報其每月生活必要支出包含房屋伙食及交通費10,00
    0元、房租7,000元，共計17,000元等節，有聲請人所提之財
    產及收入狀況說明書可參（見調解卷第28頁）。審酌聲請人
    所列每月必要支出並未超過新北市政府所公告之新北市110
    年新北市最低生活費15,600元之1.2 倍即18,720元（消債條
    例第64條之2參照）之標準，應可採信。
  ㈢因此，以聲請人每月可支配所得為扣除每月生活必要支出後
    已無餘額，確實已無法負擔滙豐銀行上開每月5,028元之調
    解方案，遑論聲請人尚有其他債權之債務未列入，堪認聲請
    人客觀上處於因欠缺清償能力而不足以清償債務之經濟狀態
    ，符合消債條例第3條所規定「債務人不能清償債務」之情
    形。
四、綜上所述，本件聲請人為一般消費者，並未從事營業活動，
    其有不能清償債務之情，又其所負無擔保或無優先權之債務
    並未逾1,200萬元，且未經法院裁定開始清算程序或宣告破
    產，復查無消債條例第6條第3項、第8條或第46條各款所定
    駁回更生聲請之事由存在，則聲請人聲請本件更生，即屬有
    據，應予准許。
五、又聲請人應於更生程序開始後，由債權人會議可決或由法院
    裁定認可其更生方案後方能實行，倘未能經債權會議可決或
    經法院裁定認可，則依消債條例第61條第1項規定，除有同
    條例第12條、第64條規定情形外應續行清算程序。進入更生
    程序後，其無擔保債權均須藉更生程式以獲得清償，聲請人
    應盡所能節約支出，並應努力工作以增加還款之成數及總金
    額，是於更生程式中，擬定足以為債權人接受，或可經法院
    認為公允之更生方案以供採擇，俾免更生程式須致清算程序
    之程度，附此敘明。
六、依消債條例第11條第1項、第45條第1項、第16條第1項，裁
    定如主文。
中　　華　　民　　國　　111 　年　　3 　　月　　18　　日
                  民事第八庭    法　官　黃信樺
上為正本係照原本作成
本件不得抗告
本裁定已於111年3月18日下午4時公告
中　　華　　民　　國　　111 　年　　3 　　月　　18　　日
                                書記官　林雅菁